【裁判字號】    98,交聲,219
【裁判日期】    980804
【裁判案由】    違反道路交通管理處罰條例聲明異議
【裁判全文】
臺灣苗栗地方法院刑事裁定             98年度交聲字第219號
原處分機關  交通部公路總局新竹區監理所苗栗監理站
異  議  人
即受處分人  甲○○○
上列異議人即受處分人因違反道路交通管理處罰條例案件，對於
交通部公部總局新竹區監理所苗栗監理站於民國98年7 月28日所
為之竹監苗字第裁54-ZBR012163號處分（原舉發案號：公警局交
字第ZBR012163 號）聲明異議，本院裁定如下：
    主  文
異議駁回。
    理  由
一、按汽車行駛於應繳費之公路、橋樑、隧道或輪渡，不依規定
    繳費者，處汽車所有人或駕駛人新臺幣（下同）3,000 元以
    上6,000 元以下罰鍰，並追繳欠費，道路交通管理處罰條例
    第27條第1 項定有明文。
二、原處分意旨略以：異議人即受處分人甲○○○所有車牌號碼
    LN-4652 號自用小客車於民國98年2 月22日18時56分許，行
    經交通部臺灣區○道○○○路局後龍收費站北（第2 車道）
    ，因有行駛於應繳費之公路而不依規定繳費（未申裝戶行駛
    電子收費大車道）之違規行為，經通知補繳，繳費期限98年
    4 月10日止未補繳，於98年4 月11日為內政部警政署國道公
    路警察局第二警察隊後龍分隊警員協助舉發；嗣異議人於舉
    發通知單所載應到案期限內陳述不服，原處分機關乃依照道
    路交通管理處罰條例第27條第1 項暨違反道路交通管理事件
    統一裁罰基準及處理細則第41條第4 項規定，於98年7 月28
    日掣開竹監苗字第54-ZBR012163號裁決書裁處異議人罰鍰新
    臺幣3,000 元，原處分並無不法等語。
三、異議意旨略以：異議人於98年2 月22日誤闖苗栗後龍收費站
    ETC 車道，因未收到50元單據及郵局掛號招領通知單，以致
    未去繳交通行；如果異議人拒收掛號單或有收到郵局招領通
    知單而不去繳交，理當該罰，但事實上不知道有此項繳費才
    會逾期，為此向法院聲明異議，請求撤銷原處分等語。
四、經查：
（一）異議人所有之上開自小客車，於98年2 月22日18時56分許
      ，行經國道高速公路後龍收費站北第2 車道之電子收費車
      道因未申裝E 通機而未繳費，又逾補繳期限仍未繳費乙節
      ，有原舉發單位即內政部警政署國道公路警察局公警局交
      字第ZBR012163 號舉發違反道路交通管理事件通知單1 份
      在卷可憑。
（二）次按交通部臺灣區○道○○○路局為辦理電子收費申裝及
      欠費追繳作業，依據「公路通行費徵收管理辦法」（以下
      簡稱本辦法）相關規定訂定「交通部臺灣區○道○○○路
      局電子收費申裝及欠費追繳作業注意事項」（以下簡稱注
      意事項）。依本辦法第15條規定，用路人不依規定繳費者
      ，營運單位應依用路人不同之欠費行為，依本局（指高速
      公路局）查明之車籍資料，製發補繳通行費及作業處理費
      通知單，追繳通行費並加收作業處理費用；用路人應於通
      知單所列之繳費期限內完成補繳程序，逾期未繳納則移送
      相關警察單位依法處理，民國96年6 月4 日修正發布之注
      意事項第1 點、第13點第1 項、第17點第3 項亦分別定有
      明文。揆諸上開說明，於車輛行駛高速公路通過電子收費
      車道未依規定繳納通行費時，高速公路局應踐行「製發補
      繳通行費及作業處理費通知單」之程序，亦即明文規定除
      應將該駕駛人車輛之車種、牌照號碼、通行時間、地點、
      行駛方向等予以記錄並照相或錄影存記外，並應於查明車
      籍資料後，製發補繳通行費及作業處理費通知單，通知駕
      駛人應依補繳通行費及作業處理費通知單所列金額及繳費
      期限完成補繳通行費並加收作業處理費用，逾補繳期限截
      止日未繳納者，方依法舉發。
（三）又按處理違反道路交通管理事件，有關文書送達之程式，
      準用行政程式法送達之規定，此為違反道路交通管理事件
      統一裁罰基準及處理細則第5 條所明文規定。而送達，除
      法規另有規定外，由行政機關依職權為之；送達由行政機
      關自行或交由郵政機關送達；由郵政機關送達者，以一般
      郵遞方式為之，但文書內容對人民權利義務有重大影響者
      應為掛號，行政程式法第67條、第68條第1 項、第3 項分
      別定有明文。再者，「送達，於應受送達人之住居所、事
      務所或營業所為之，但在行政機關辦公處所或他處會晤應
      受送達人時，得於會晤處所為之」、「於應送達處所不獲
      會晤應受送達人時，得將文書付與有辨別事理能力之同居
      人、受僱人或應送達處所之接收郵件人員」、「送達不能
      依前二條規定為之者，得將文書寄存送達地之地方自治或
      警察機關，並作送達通知書兩份，一份黏貼於應受送達人
      住居所、事務所、營業所或其就業處所門首，另一份交由
      鄰居轉交或置於該送達處所信箱或其他適當位置，以為送
      達。前項情形，由郵政機關為送達者，得將文書寄存於送
      達地之郵政機關」，行政程式法第72條第1 項、第73條第
      1 項、第74條第1 項、第2 項亦分別定有明文。且依前開
      規定所為之寄存送達，無論應受送達人實際上於何時受領
      文書，均以寄存之日，視為收受送達之日，而發生送達之
      效力（法務部93年4 月13日法律字第0930014628號函釋參
      照）。
（四）查本件補繳通行費之通知單，業經交通部臺灣區○道○○
      ○路局委託之遠通電收股份有限公司（下稱遠通公司）交
      付臺北郵局投遞，經該局於98年3 月20日以掛號郵件送達
      至異議人之車籍地址即苗栗縣苗栗市福麗里17鄰梅園1 號
      ，因未獲會晤應受送達人，遂於98年3 月23日寄存於中苗
      郵局，以為送達等情，有高速公路局委託遠通電收公司辦
      理電子收費業務送達證書1 份附卷足憑；而依上開行政程
      式法第74條規定，應以寄存之日期視為收受送達之日期，
      發生送達之效力。是以異議人雖未實際接獲該補費通知單
      ，惟該補費通知單既經遠通公司依上開法定程式送達，自
      已發生合法送達之效力，不因異議人實際上有無收受而有
      所異。準此，本件補繳通行費之通知單確實已合法送達於
      異議人，然異議人既已得知悉應補繳通行費之訊息，卻未
      於應補繳期限內繳清費用，則本件違規事由自可歸責於異
      議人甚明。從而，本件補繳通知單既已於98年3 月23日交
      寄予異議人，異議人又逾通知單所載之補繳期限而未繳費
      ，則原舉發單位依法掣開公警局交字第ZBR012163 號舉發
      違反道路交通管理事件通知單舉發異議人「汽車行駛於應
      繳費之公路不依規定繳費」違規，而由原處分機關據此掣
      開竹監苗字第54-ZBR012163號裁決書對異議人加以裁罰，
      於法並無不合。
五、綜上所述，本件異議人確有前揭汽車行駛於應繳費之公路不
    依規定繳費之違規行為，則原處分機關依道路交通管理處罰
    條例第27條第1 項之規定及違反道路交通管理事件統一裁罰
    基準表，於98年7 月28日裁處異議人罰鍰3,000 元，核無違
    法或不當之情事，聲明異議意旨仍執前詞，任意指摘原處分
    ，並無理由，應予駁回。
六、據上論斷，應依道路交通管理處罰條例第87條第2 項，道路
    交通案件處理辦法第19條，裁定如主文。
中    華    民    國    98    年    8     月    4     日
                  交通法庭  法  官  林卉聆
以上正本證明與原本無異。
如不服本裁定應於送達後5 日內向本院提出抗告狀。
                            書記官  楊慧萍
中    華    民    國    98    年    8     月    4     日


司法院資訊處製作；財團法人民間司法改革基金會備份。
